【裁判字號】    95,台上,3221
【裁判日期】    950609
【裁判案由】    偽造文書
【裁判全文】
最高法院刑事判決            九十五年度台上字第三二二一號
    上  訴  人  甲○○
                        219.
                乙○○
                        74號.
上列上訴人等因偽造文書案件，不服台灣高等法院高雄分院中華
民國九十二年十月九日第二審判決（九十二年度上訴字第一五二
五號，起訴案號：台灣高雄地方法院檢察署九十年度偵字第一０
八七一號），提起上訴，本院判決如下：
    主  文
原判決關於甲○○部分撤銷，發回台灣高等法院高雄分院。
其他上訴駁回。
    理  由
一、發回部分：
本件原判決撤銷第一審諭知上訴人甲○○無罪部分之判決，改判
論處甲○○共同偽造私文書，足以生損害於他人罪刑，固非無見
。
惟查：（一）法院不得就未經起訴之犯罪事實審判，而諭知科刑
之判決，得變更檢察官所引應適用之法條者，亦應以起訴之事實
為限。本件檢察官起訴書之犯罪事實欄既記載：李文明於民國九
十年四、五月間，意圖供行使之用，在高雄某處偽造如起訴書附
表所示信用卡，並與謝家財、乙○○、甲○○組成偽卡詐騙集團
，持偽造信用卡前往韓國各地刷卡購物再換得現金收藏，或持偽
卡在韓國各地消費餐飲、住宿、享樂等以牟得不法利益，嗣於九
十年六月五日，李文明在其高雄市苓雅區○○○路一四０巷三十
八弄十七號之住處，交付前開偽造之信用卡予甲○○，以新台幣
一萬元之代價，囑咐甲○○將該等偽造之信用卡夾帶出境，甲○
○與乙○○、謝家財明知該等信用卡係偽造，竟意圖供行使之用
而予以收受，同意夾帶出境，到達韓國後再分配給乙○○、謝家
財等人至各地盜刷詐購財物，同日上午九時許，甲○○偕同謝家
財、乙○○從高雄國際機場出境室欲出境，於登機前接受安全檢
查時，為內政部警政署航空警察局高雄分局人員在甲○○雙腳所
穿之襪管內查獲前開偽造之信用卡等情，其證據並所犯法條欄亦
載稱：甲○○、乙○○所為係犯刑法第二百零一條之一第二項後
段之（收受偽造之信用卡）罪嫌，甲○○、乙○○間有犯意聯絡
及行為分擔，均為共同正犯等語，則本件檢察官顯僅就甲○○共
同收受偽造之信用卡之犯罪事實提起公訴。原審既認甲○○收受
偽造之信用卡，其行為時，法律並未設有處罰，則縱認甲○○偽
造信用卡之罪證明確，亦僅能就其被訴收受偽造之信用卡部分諭
知無罪，不得對未起訴之偽造信用卡部分加以審判，乃原審竟以
起訴書已記載甲○○偽造信用卡之事實為由，而就未起訴之偽造
信用卡部分，自行認定事實而加以審判，並變更起訴法條，論處
甲○○以偽造私文書罪刑，於法尚有未合。（二）刑事審判上之
共同被告，係為訴訟經濟等原因，由檢察官或自訴人合併或追加
起訴，或由法院合併審判所形成，其間個別被告及犯罪事實仍獨
立存在，各被告對於其他共同被告之案件而言，為被告以外之人
，具證人之適格，而與被告有共犯關係之人，其於被告之案件，
既非被告，自亦具證人之適格。故於各被告之案件，對其他共同
被告或共犯為調查，該共同被告或共犯即屬於證人，應依人證之
調查程序為之，命其立於證人地位而為陳述，不得僅提示其以被
告或犯罪嫌疑人身分所為陳述筆錄或告以要旨，否則所踐行之調
查程序，即非適法，不能認其以被告或犯罪嫌疑人身分所為陳述
筆錄具有證據能力。卷查第一審及原審就甲○○之案件，在審判
中，對共同被告乙○○之調查，並未命其立於證人地位而為陳述
，則乙○○以被告或犯罪嫌疑人身分所為陳述，於審判中縱曾向
甲○○提示並宣讀或告以要旨，對甲○○之案件而言，其所踐行
之調查程序，仍非適法，該乙○○陳述筆錄，難認有證據能力，
乃原判決竟採用乙○○在原審以被告身分所為陳述作為認定甲○
○犯罪事實之判斷依據，自有違採證法則。（三）犯罪事實之認
定，應憑證據，如未能發現相當證據，或證據不足以證明，自不
能以推測或擬制之方法，以為裁判基礎。原判決就其認定甲○○
與偽造信用卡者具有犯意聯絡，而為偽造信用卡之共犯，並未說
明其憑以認定之證據，而單憑起訴書記載李文明偽造信用卡，並
與謝家財、乙○○、甲○○組成偽卡詐騙集團等情，即推測、擬
制之，亦難謂非違法。以上諸端，或為甲○○之上訴意旨所指摘
，或為本院得依職權調查之事項，應認原判決關於甲○○部分有
撤銷發回更審之原因。
二、駁回部分：
按刑事訴訟法第三百七十七條規定：上訴於第三審法院，非以判
決違背法令為理由，不得為之。是提起第三審上訴，應以原判決
違背法令為理由，係屬法定要件；如果上訴理由狀並未依據卷內
訴訟資料具體指摘原判決不適用何種法則或如何適用不當，或所
指摘原判決違法情事，顯與法律規定得為第三審上訴理由之違法
情形不相適合時，均應認其上訴為違背法律上之程式，予以駁回
，且上訴是否以原判決違背法令為理由，屬於形式審查之範圍。
本件原判決依憑上訴人乙○○、共同被告甲○○在警詢及偵審中
不利於己之陳述與證人謝家財、李開宏、于興華、盧文彬於第一
審或警詢之證供暨起訴書記載乙○○與李文明、甲○○、謝家財
等人組成偽卡詐騙集團等情，以及扣案之信用卡等證據，本於推
理作用，認定乙○○有如原判決事實欄所載犯行，因而撤銷第一
審諭知乙○○無罪部分之判決，改判論處乙○○共同偽造私文書
，足以生損害於他人罪刑。乙○○不服，提起上訴，並未依據卷
內訴訟資料具體指明原判決有如何違法之事由，而僅泛言指摘原
判決既昧於事實，又對其有利之證據漏未審酌等語，本院無從為
形式上之審查，自難謂已具備首揭得為第三審上訴理由之法定形
式要件，而應認其上訴為違背法律上之程式，予以駁回。
據上論結，應依刑事訴訟法第三百九十七條、第四百零一條、第
三百九十五條前段，判決如主文。
中    華    民    國  九十五  年    六    月    九    日
                      最高法院刑事第十一庭
                          審判長法官  謝  俊  雄
                                法官  陳  世  雄
                                法官  魏  新  和
                                法官  吳  信  銘
                                法官  徐  文  亮
      本件正本證明與原本無異
                                      書  記  官
中    華    民    國  九十五  年    六    月   十三   日
                                                      Ｌ


司法院資訊處製作；財團法人民間司法改革基金會備份。
